臺灣新北地方法院三重簡易庭民事判決
　　　　　　　　　　　　　　　　 110年度重簡字第1270號
原　　　告　丁玉垚
原　　　告　白玉容
兼　共　同
訴訟代理人　白玉瓏
被　　　告　林怡岑

訴訟代理人　陳彥璋
訴訟代理人　涂博森
　
上列當事人間請求侵權行為損害賠償事件，原告提起刑事附帶民
事訴訟（110年度審交附民字第283號），經刑事庭裁定移送審理
，於民國110年10月22日言詞辯論終結，本院判決如下：
    主  文
被告應給付原告丁玉堯新臺幣柒萬壹仟肆佰零肆元，及自民國一
百一十年九月四日起至清償日止，按年息百分之五計算之利息。
原告其餘之訴駁回。
訴訟費用由被告負擔百分之十，由原告丁玉堯負擔百分之二十六
餘由原告白玉容、白玉瓏各負擔百分三十二。
本判決原告丁玉堯勝訴部分得假執行。
原告其餘假執行之聲請駁回。
    事  實  及  理  由
一、按訴狀送達後，原告不得將原訴變更或追加他訴，但擴張或
    減縮應受判決事項之聲明者，不在此限，民事訴訟法第255
    條第1項第3款定有明文。本件原告起訴時原聲明請求：被告
    應給付原告新臺幣（下同）200萬元，及均自起訴狀繕本送
    達翌日起至清償日止，按年息5%計算之法定遲延利息。嗣於
    民國110年10月22日原告當庭變更聲明請求：被告應給付原
    告丁玉垚403,435元、給付原告白玉容296,666元、給付原告
    白玉瓏296,667元，及相同法定遲延利息。此核屬減縮應受
    判決事項之聲明。依上開規定，應予准許。
二、原告起訴主張：
（一）被告於109年4月22日8時27分許，騎乘車牌號碼000-000號
      普通重型機車，沿新北市三重區三和路2段往臺北橋方向
      行駛，行近三和路2段與長安街交岔路口前時（其前方行
      向號誌為綠燈），本應注意汽車（含機車）行駛時，駕駛
      人應遵守道路交通標誌、標線、號誌之指示，於劃設有分
      向限制線之路段，不得駛入對向車道，且應注意車前狀況
      ，隨時採取必要之安全措施，而依當時天候晴、日間有自
      然光線、柏油路面乾燥無缺陷亦無障礙物、視距良好等情
      ，並無不能注意之情事，竟疏未注意上情，為超越前車，
      貿然跨越分向限制線而駛入對向車道，適有行人即原告之
      母親丁滿美亦未依規定在100公尺內設有行人穿越道時應
      走行人穿越道，而逕自新北市三重區三和路2段雙數往單
      數方向直接步行穿越三和路2段，被告見狀閃避不及而撞
      擊丁滿美，致丁滿美受有頸部挫傷併硬腦膜下出血等傷害
      ，經送往新北市立聯合醫院急救後，仍於109年4月25日12
      時20分許，因中樞神經衰竭死亡，被告即應負侵權行為損
      害賠償責任。
（二）原告丁玉垚、白玉容、白玉瓏為被害人丁滿美之子女，原
      告等因被告之侵權行為，頓失至親，致受有下列損害：①
      喪葬費等106,769元（含醫療費用、護理費用、喪葬費用
      ，還有一些辦理死亡的費用），由原告丁玉垚支出。②非
      財產上之損害即慰撫金：原告每人得請求被告各賠償100
      萬元。
（三）原告3人已受領強制汽車責任險理賠金2,000,001元及被告
      於110年4月6日調解已先行賠償原告11萬元：強制險理賠
      金部分，原告每人受分配666,667元。11萬元賠償金部分
      ，原告丁玉垚、白玉容各分配36,667元，原告白玉瓏分配
      36,666元。
（四）以上合計，被告本應給付原告丁玉垚1,106,769元、給付
      原告白玉容、白玉瓏各100萬元，但經扣除強制汽車責任
      險理賠金及賠償金後，被告尚應給付原告丁玉垚403,436
      元、給付原告白玉容296,666元、給付原告白玉瓏296,667
      元。為此，爰提起本件訴訟，並聲明請求：被告應給付原
      告丁玉垚403,435元、給付原告白玉容296,666元、給付原
      告白玉瓏296,667元，及均自起訴狀繕本送達翌日起至清
      償日止，按年息5%計算之法定遲延利息。
三、被告則求為判決駁回原告之訴，並辯稱：對於原告喪葬費之
    支出，不爭執，但對於原告慰撫金之請求各100萬元，則認
    為過高；另本件交通事故責任送請鑑定，結果認行人丁滿美
    未依規定穿越（100公尺內設有行人穿越道），被告逆向行
    駛，雙方同為肇事原因。據此，可確定雙方各有50%肇事責
    任，依照過失相抵原則，原告得請求被告賠償之金額應要減
    少等語。
四、原告主張之前揭事實，為兩造所不爭執，且被告所為涉犯刑
    法過失致人於死罪嫌，經臺灣新北地方檢察署檢察官以109
    年度調偵字第3069號起訴書提起公訴後，經本院以110年度
    審交訴字第15號刑事判決認被告因過失致人於死，處有期徒
    刑5月，如易科罰金，以1n000元折算壹日，緩刑2年確定，
    此經本院依職權調取上開刑事卷宗核閱屬實，並有上開刑事
    判決1件在卷可稽，自堪認原告主張之前揭事實為真實，被
    告即應就本件交通事故致被害人死亡之事實，負相關侵權行
    為損害賠償責任。
五、按因故意或過失，不法侵害他人之權利者，負損害賠償責任
    ；又不法侵害他人致死者，對於支出醫療及增加生活上需要
    之費用或殯葬費之人，亦應負損害賠償責任；另不法侵害他
    人致死者，被害人父、母、子、女及配偶，雖非財產上之損
    害，亦得請求賠償相當之金額，民法第184條第1項前段、第
    192條第1項、第194條分別定有明文。茲就原告請求賠償之
    項目及金額分別審酌如下：
（一）喪葬費等106,769元部分：業據原告丁玉堯提出各項費用
      明細表、統一發票、醫療費用收據、戶政規費收據等為證
      ，並為被告所不爭執，堪認原告丁玉垚受有此部分損害，
      被告應予賠償。
（二）慰撫金部分：按慰藉金之賠償須以人格權遭遇侵害，使精
      神上受有痛苦為必要，其核給之標準固與財產上損害之計
      算不同，然非不可斟酌雙方身分資力與加害程度，及其他
      各種情形核定相當之數額（最高法院51年度台上字第223
      號判例要旨參照，但本則判例，依據108年1月4日修正，
      108年7月4日施行之法院組織法第57條之1第2項，其效力
      與未經選編為判例之最高法院裁判相同）。本件因被告之
      過失行為，致原告之母親丁滿美死亡，原告痛失至親，精
      神上受有相當之痛苦，自屬必然，則其等請求被告賠償慰
      撫金，自屬有據。本院審酌原告丁玉垚為大學畢業，目前
      從事物業管理工作，名下無不動產，僅汽車1輛，109年度
      所得總額約357,767元；原告白玉容工專畢業，目前是家
      管，名下無動產，109年度無所得資料；原告白玉瓏高工
      畢業，目前無業，名下無不動產，109年度無所得資料；
      被告大學畢業，目前無業，名下無不動產，109年度所得
      總額約614,217元，此據兩造陳明在卷，並有兩造109年度
      稅務電子閘門財產所得調件明細表附卷可稽，另參以被告
      之加害情形，致原告精神上所受痛苦程度非輕等一切情狀
      ，認原告請求被告各賠償慰撫金100萬元，尚非過高，核
      屬適當。
（三）以上合計，原告因被告之侵權行為所受損害，於原告丁玉
      垚部分共1,106,769元，於原告白玉容、白玉瓏則各為100
      萬元。
六、另按損害之發生或擴大，被害人與有過失者，法院得減輕賠
    償金額，或免除之，民法第217條第1項定有明文。本件車禍
    之發生，被告固有未依標線指示逆向行駛且未注意車前狀況
    之過失，然被害人丁滿美亦同有未依規定穿越道路之過失，
    此有新北市政府交通事件裁決處110年1月6日新北裁鑑字第
    1105050973號函附之新北市政府車輛行車事故鑑定會新北車
    鑑字第0000000號鑑定意見書可稽（見臺灣新北地方檢察署
    109年度調偵字第3069號偵查卷第7至9頁），復為兩造所不
    爭，足見丁滿美對於本件事故之發生與有過失，原告自應承
    擔其過失責任。本院併衡酌卷附路交通事故現場圖，另可知
    被害人固有未依規定穿越道路之過失，然其已經橫越馬路超
    過一半以上，已行至被告行車方向原不會經過之處，只因被
    告逆向行駛且未注意車前狀況，而遭撞擊致死，且被告於事
    故後處理員警詢時供稱其當時車速達每小時50-60公里，而
    事故路段速限為每小時50公里，復有卷附道路交通事故調查
    報告表（一）在卷可憑，顯見被告另違反道路交通安全規則
    第93條第1項第1款前段規定：「行車速度，依速限標誌或標
    線之規定，無速限標誌或標線者，應依下列規定：一、行車
    時速不得超過五十公里。....。」足見被告之過失程度應較
    被害人丁滿美為重，本院綜合雙方過失情節及相關事證，認
    丁滿美之過失程度為10分之3，被告之過失程度為10分之7，
    則被告應賠償原告之金額各減10分之3，即被告應賠償原告
    丁玉垚774,738元（計算式：1,106,769元×7/10＝774,738
    元），應賠償原告白玉容、自玉瓏各70萬元（計算式：100
    萬元×7/10＝70萬元）。
七、末按保險人依強制汽車責任保險法規定所為之保險給付，視
    為被保險人損害賠償金額之一部分；被保險人受賠償請求時
    ，得扣除之，強制汽車責任保險法第32條定有明文。此一規
    定之立法目的，在於保險人之給付乃由於被保險人支付保險
    費所生，性質上屬於被保險人賠償責任之承擔或轉嫁，自應
    視為加害人或被保險人損害賠償金額之一部分，為避免受害
    人雙重受償，渠等於受賠償請求時，自得扣除之。又上開規
    定，並未限定屬於被害人之財產上損害，加害人或被保險人
    始得予以扣減。本件原告於前開事故發生後，已依強制責任
    險保險法之規定向保險人申請理賠，每人各受領保險給付66
    6,667元，業據原告陳明在案，故本件原告本得向被告請求
    賠償之金額應各扣除666,667元；另兩造復不爭執被告於110
    年4月6日調解時已先行賠償原告11萬元（其中原告丁玉垚、
    白玉容各分配36,667元，原告白玉瓏分配36,666元），並有
    本院110年度司附民移調字第441號調解筆錄在卷可參，亦應
    自原告上開得請求被告賠償之金額中扣除之。經扣除後，原
    告丁玉垚尚得請求被告賠償71,404元（計算式：774,738元
    －666,667元－36,667元＝71,404元），原告白玉容、白玉
    瓏則已無餘額得再向被告請求賠償〔計算式：70萬元－666,
    667元－36,667元（36,666元）＝-3334元（-3333元）〕。
八、綜上所述，本件原告丁玉堯依侵權行為之法律關係，請求被
    告給付71,404元，及自起訴狀繕本送達翌日即110年9月4日
    起至清償日止，按年息5%計算之法定遲延利息，為無理由，
    應予准許；原告其餘逾此部分之請求，則無理由，應予駁回
    。
九、本判決有關原告丁玉堯勝訴部分，係依簡易程序所為被告敗
    訴之判決，爰依職權宣告假執行；另原告經駁回請求部分，
    其假執行之聲請，已失所附麗，應併予駁回。
中    華    民    國   110    年    11    月    17    日
                      法  官  趙義德
以上為正本係照原本作成。
如不服本判決，應於送達後20日內，向本院提出上訴狀並表明上
訴理由，如於本判決宣示後送達前提起上訴者，應於判決送達後
20日內補提上訴理由書（須附繕本）。
中    華    民    國   110    年    11    月    17    日
                      書記官  張裕昌